【裁判字號】    90,易,863
【裁判日期】    900910
【裁判案由】    詐欺
【裁判全文】
臺灣臺南地方法院刑事判決                            九十年度易字第八六三號
    公  訴  人  臺灣台南地方法院檢察署檢察官
    被      告  乙○○
    被      告  丙○○
    選任辯護人  陳昆和
右列被告因詐欺案件，經檢察官提起公訴（九十年度營偵字第五０五號），本院判決
如左：
    主  文
乙○○、丙○○均無罪。
    理  由
一、公訴意旨略以：被告乙○○、丙○○二人於民國（下同）九十年二月十二日十一
    時許，夥同一位姓名年籍不詳之成年男子，至台南縣新營市○○路新營農會幼稚
    園對面之廣場，共同以擺設賣玩具攤位為幌，吸引民眾圍觀，再推由其中一人充
    當老闆主持攤位，另由乙○○、丙○○混入人群中，俟乙○○見被害人甲○○（
    另為不起訴處分）行經該地，乙○○就用陶瓷羊頭放在地下，由前開姓名年籍不
    詳之男子用籐圈套陶瓷羊頭，同時由乙○○向甲○○佯稱：籐圈根本無法套進陶
    瓷羊頭且誘使甲○○與其約定若籐圈套不進去，則其願賠二倍賭金，若籐圈套進
    去，則新台幣（下同）五千元歸乙○○等語，使甲○○誤信該籐圈無法套進陶瓷
    羊頭而陷於錯誤，並交付五千元作為賭金，然前開姓名年籍不詳之男子卻能將籐
    圈套進陶瓷羊頭，此時，丙○○在旁見狀，即主動先後借甲○○共計七萬三千元
    繼續與乙○○下注，然結果均相同，致賭金全為乙○○取走。嗣後甲○○與丙○○雙方約定在同日十九時許，至台南縣東山鄉三榮村三姓公廟前，償還向丙○○
    所貸借之七萬三千元，然甲○○因覺受騙而心有未甘，遂糾集東山鄉鄉民於約定
    地點等候，迨丙○○前來時，雙方大打出手，而為警當場查獲，因認被告乙○○
    及丙○○二人與前開不知名男子共同涉有刑法第三百三十九條第一項之詐欺取財
    罪嫌云云。
二、按犯罪事實應依證據認定之，無證據不得推定其犯罪事實；又不能證明被告犯罪
    者，即應諭知無罪之判決，刑事訴訟法第一百五十四條、第三百零一條第一項分
    別定有明文。又刑法第三百三十九條第一項中所欺騙對方之事，必需是目前客觀
    上可以檢驗真偽的，但因為被害人受到行為人之欺瞞（以作為或不作為的方式傳
    遞與事實不符之資訊），進而影響被害人智識之判斷，故若屬價值判斷或單純對
    未來的臆測，因為現在客觀上並無法檢驗真偽，均屬一種意思表示，而非客觀事
    實，自非詐術行為的對象（參見張麗卿著，刑事法雜誌第四十卷第六期第十九頁
    ）。
三、本件公訴人認被告二人涉有詐欺取財罪嫌，無非以被害人甲○○之指述及被告丙○○在警訊時之供認，與證人即台南縣東山分駐所警員蔡鴻德證述情節資為依據
    。然訊據被告二人均堅決否認有為右揭犯行，均辯稱：丙○○與甲○○之前即有
    認識，而且當天二人也都有下注，至於籐圈與陶瓷羊頭並無任何機關，且渠等與
    套圈之人亦不認識，何來詐欺之說等語。
四、經查：籐圈與陶瓷羊頭（或兔頭，亦即凡有長耳朵或長角之動物均可）之裝置乃
    一般市集常見之玩具，其籐圈之直徑雖肉眼上與羊頭角恰相等距，但若擲籐圈者
    技術良好，籐圈套進羊頭並非不可能，僅屬技術與機率大小之問題，此乃公眾週
    知之事，況徵諸被告所庭呈模型一組當庭勘驗後，經證人即被害人甲○○指認該
    模型與案發當天所見籐圈與陶瓷羊頭材質及設計均雷同等語明確在卷（參見本院
    九十年八月二十七日審理筆錄），是是否能夠套進即屬機率問題，而機率本身又
    因射倖性而不具確定性，自亦不生客觀上檢驗真偽之問題，故亦不該當詐術行為
    之適格。是本件前開姓名年籍不詳之成年男子憑其技術，以機率贏得賭注，至多
    涉及刑法上認定是否成立賭博罪之問題，但實與詐欺罪名無涉。至被告乙○○、
    丙○○縱使對被害人甲○○言稱：籐圈應該不可能套得進陶瓷羊頭等語，參酌前
    揭說明，亦僅屬被告甲○○二人個人推測之詞，並非客觀事實之欺瞞，自亦非詐
    術行為之實施，是被告二人所辯並未詐欺乙節，並非不可採信。是本件被告二人
    於詐欺罪客觀構成犯罪事實之檢驗上，既乏詐術行為之實施，而不成立詐欺罪。
    此外，復查無其他積極證據，足資證明被告二人涉有公訴人所指之犯行，應認被
    告二人被訴詐欺犯行不能證明，均應為無罪之諭知。
據上論斷，應依刑事訴訟法第三百零一條第一項，判決如主文。
本案經檢察官羅瑞昌到庭執行職務
中    華    民    國      九十        年      九      月    十          日
                                  臺灣臺南地方法院刑事第五庭
                                          法  官  謝 家 宜
右正本證明與原本無異。
如不服本判決，應於判決送達後十日內，向本院提出上訴狀。
                                          書記官  魏 芝 雯
中    華    民    國      九十        年      九      月    十          日


司法院資訊處製作；財團法人民間司法改革基金會備份。
